【裁判字號】    99,上易,27
【裁判日期】    990518
【裁判案由】    損害賠償
【裁判全文】
臺灣高等法院民事判決                  99年度上易字第27號
上  訴  人  戊○○
訴訟代理人  陽文瑜律師
            李承訓律師
被 上訴 人  丙○○○
上列當事人間請求損害賠償事件，上訴人對於中華民國98年9月
30日臺灣新竹地方法院97年度訴字第359號第一審判決提起上訴
，本院於99年5月4日言詞辯論終結，判決如下：
    主      文
原判決關於命上訴人給付超過新臺幣捌拾壹萬元本息部分，暨訴
訟費用之裁判（確定部分除外）均廢棄。
上開廢棄部分，被上訴人在第一審之訴駁回。
其餘上訴駁回。
第一審（確定部分除外）、第二審訴訟費用由上訴人負擔八十二
分之八十一，餘由被上訴人負擔。
    事實及理由
一被上訴人起訴主張：兩造於民國91年8月1日訂立土地租約（下
  稱系爭租約），由伊向上訴人承租新竹縣橫山鄉○○段1249、
  1251地號（重測前依序為南河段231-18、231-19地號）土地（
  下稱系爭土地），租期至97年7月31日止。上訴人於出租時表
  明其為系爭土地之所有權人，伊信其所言方承租系爭土地，進
  而斥資在系爭土地上建造房屋設施等經營休閒農場等。詎伊於
  95年4月間，接獲系爭土地所有權人彭永寶、彭永豐（下稱彭
  永寶等2人）委由王志陽律師發函，謂伊占用土地，要求伊於
  函到10日內拆除土地上之一切建物及返還土地，否則依法追訴
  一切民刑責任。嗣彭永寶等2人對伊提起拆屋還地訴訟，經複
  丈測量結果，確認伊與上訴人均不法占用彭永寶等2人所有之
  土地。顯然上訴人非系爭土地之所有權人，無權將系爭土地出
  租予伊。伊於95年9月24日以存證信函催告上訴人儘速取得系
  爭土地之正當權源，並免除伊自95年6月起至取得土地正當權
  源間之租金等，然未獲置理，伊遂於96年11月8日以存證信函
  向其為終止租約之意思表示。伊受有無法向訴外人即木馬文化
  村休閒農場經營契約之陳鴻緯，收取款項之損失新臺幣（下同
  ）130萬元、斥資在系爭土地上建造房屋設施、購買營業設備
  等之款項損失1,744,166元、無法另為其他營業行為之損失50
  萬元，以上合計3,544,166元，僅先為一部請求148萬元。爰依
  民法第423條、第436條、第263條、第258條、第260條、第148
  條第2項之規定，求為上訴人給付148萬元，及自支付命令送達
  翌日起加計法定遲延利息之判決。
  上訴人則以：兩造於91年8月1日就坐落新竹縣橫山鄉○○段23
  1-19、231-18地號土地面積合計約7,250平方公尺之土地，立
  約由伊出租予被上訴人，租期自91年8月1日起至97年7月30日
  止，月租原為18,000元，92年起調整為2萬元，約定地上物之
  設施年限期滿後不得拆除，屬伊所有，若被上訴人出租予第三
  人，與伊權利義務無關，若與第三者造成任何糾紛，概由被上
  訴人負責解決，不得異議。被上訴人自95年6月起未繳付月租
  ，積欠26個月之租金，租期屆滿後，未依約將地上物之設施交
  予伊所有。被上訴人主張其受有上開損害，然伊無可歸責原因
  ，蓋伊就系爭土地非無權源，況租賃不以出租人對於租賃物有
  所有權為要件，承租人自己能否達到使用收益之效果，應非所
  問，兩造間之租約約定及債權相對性原則，被上訴人不得執與
  第三人間之事由對抗伊，且被上訴人無何損害之發生，縱有損
  害亦無何相當因果關係存在，另伊得就被上訴人積欠之租金52
  萬元與被上訴人請求之款項主張抵銷云云，資為抗辯。
二原審命上訴人給付82萬元，及自97年4月19日起加計法定遲延
  利息，駁回被上訴人其餘之請求。上訴人提起上訴，聲明：
  (一)原判決不利於上訴人之部分廢棄。
  (二)上廢棄部分，被上訴人在第一審之訴駁回。
  被上訴人則聲明：上訴駁回。
  被上訴人就其原審敗訴部分未據提起上訴而告確定。
三被上訴人主張前揭事實，提出系爭租約、律師函、彭永寶等2
  人之拆屋還地起訴狀、原審命地政事務所測量土地之函、土地
  複丈成果圖、民事聲請承當訴訟狀、另案通知書、另案拆屋還
  地起訴狀、存證信函、木馬文化村休閒農場經營契約書等件為
  證（原審促字卷第21-77頁）。兩造不爭執之事實：
  (一)彭永寶等2人因繼承取得系爭土地所有權應有部分各1/2，嗣
    其等於96年2月9日各將其應有部分2分之1以買賣關係移轉登
    記予劉文豪、梁心怡，梁心怡再於96年8月1日以買賣關係移
    轉登記予章定一。
  (二)兩造於91年8月1日訂立系爭租約，由被上訴人向上訴人承租
    系爭土地，租期自91年8月1日起至97年7月31日止，租金自
    92年起調整為每月2萬元，並自92年8月1日起，應於每月15
    日前以現金支付。又依兩造間上開土地租約單第4條B款約定
    ：「地上物之設施年限（土地租約單誤載為連設）期滿後不
    得拆除，屬甲方（上訴人），所有」；C款約定：「若乙方
    （被上訴人）承租給第三者，則與甲方的權利義務毫無關係
    …，一切由乙方負責」（原審促字卷第21頁）。
  (三)被上訴人於原判決附圖（下稱附圖）所示D、E部分、設置遊
    憩小火車使用之網狀線部分，另興建房屋、設備等地上物經
    營休閒農場，再於93年11月12日將系爭土地上開範圍連同地
    上物以每月紅利租金5萬元轉租予陳鴻緯經營木馬文化村休
    閒農場，約定租期自93年12月1日起至97年5月20日止，有木
    馬文化村休閒農場經營契約書可憑。
  (四)彭永寶等2人委由王志陽律師以95年4月26日95志律字第0426
    號律師函告知被上訴人：「本人係（系爭）土地所有權人，
    詎戊○○、丙○○○未經本人同意，竟擅將前開本人所有土
    地據為己用，並出租予陳鴻緯、劉徐鳴供經營休閒農場之用
    ……查……等人上開行為，除應負民法侵權行為及不當得利
    之損害賠償責任外，亦已涉有刑法竊佔罪嫌。茲特委請貴律
    師代為函知……等人，請渠等立即停止上開不法佔用本人土
    地及其出租行為，並請於函到10日內，速將佔用上開土地上
    之一切建物拆除，將土地返還本人……」。
  (五)陳鴻緯自95年4月起未給付租金予被上訴人；被上訴人自95
    年6月起即未給付租金予上訴人。
  (六)陳鴻緯以95年6月21日竹東郵局第00218號存證信函函覆予被
    上訴人：「…本人頃接獲上開農場土地所有權人彭先生委託
    律師來函指稱台端出租予本人之上開土地為無權占用，涉有
    刑法竊佔罪嫌，並應負民法侵權行為及不當得利之損害賠償
    責任，且應將上開土地上之建物拆除。端此，台端出租予本
    人之租賃物顯有權利上之瑕疵，且台端並無法確實履行雙方
    契約書之內容。如此，將致使本人為經營農場所投資之成本
    無法回收而造成損害，並將失去經營農場預期可得之利益…
    如農場確因台端無法履行契約書之內容而無法繼續經營時，
    本人歉將依法請求台端賠償一切所受損害及所失利益」。
  (七)彭永寶等2人於95年6月22日對兩造提起原審95年度重訴字第
    90號拆屋還地事件（下稱另案拆屋還地事件），經囑託地政
    機關測量結果，被上訴人興建之地上物即附圖所示D、E部分
    確實占有彭永寶等2人所有之系爭土地。訴訟繫屬中彭永豐
    將其應有部分移轉予劉文豪，並由劉文豪承當訴訟，嗣另案
    拆屋還地事件經判決本件兩造及周明池、賴蘭香、丁○○等
    ，均應將系爭土地上之地上物拆除，並將佔用之土地交還訴
    外人劉文豪及其他共有人全體確定。
  (八)上訴人前對被上訴人就系爭土地提起給付租金訴訟，經原審
    以97年5月5日97年度竹東簡字第64號判決上訴人敗訴確定。
四被上訴人主張上訴人就系爭土地無正當權源，無權將之出租予
  被上訴人一節，為上訴人所否認，辯稱其就系爭土地有正當權
  源云云。經查：
  (一)上訴人於另案拆屋還地事件辯稱：「系爭土地係由訴外人彭
    錦球及彭錦儀二兄弟於日治時期共同買入……彭錦球於35年
    去世，其長子即訴外人彭兆蘭於36年將系爭土地全部出賣予
    訴外人謝阿皇，並交付土地占有及受領價金……至62年訴外
    人謝阿皇將系爭土地賣給被告戊○○，並交付土地占有及收
    受價金，雙方並告知訴外人彭兆蘭債權讓與被告戊○○等情
    ，訴外人彭兆蘭同意將土地直接移轉予被告戊○○名下，訴
    外人彭兆蘭並收受被告戊○○所交付之過戶手續費，並交付
    收據予被告戊○○。然亦未辦理移轉登記……而原告彭永豐
    與訴外人彭兆蘭之部分繼承人及訴外人梁列光等人為規避、
    侵害被告上揭債權或對之主張合法占有……通謀在未得全體
    小孩同意下違法辦理不實之繼承登記、將公同共有關係分割
    、並通謀將所有持分移轉至原告彭永豐一人名下所有，再以
    原告彭永豐名義起訴。復於訴訟中，原告彭永豐將所有權之
    應有部分移轉至承當訴訟人劉文豪之名下……原告權利之行
    使顯然違反民法第148條之誠實信用原則」云云。
  (二)然經原審認定：「1.訴外人彭兆蘭與被告戊○○間買賣契約
    僅具有相對之效力，被告戊○○亦不得以公同共有人中1人
    出賣共有物全部之契約對抗系爭土地之全部所有權人，被告
    等並非系爭土地所有權應有部分2分之1繼承權利之『真正權
    利人』，自無從主張原告彭永豐尚未因繼承登記取得系爭土
    地所有權之應有部分而為抗辯。2.被告戊○○對於系爭土地
    之全部並無合法占有權源，其亦非系爭土地之所有權人，而
    被告丙○○○與被告戊○○間之租賃契約僅具有相對之效力
    ，則被告丙○○○自不得以其與被告戊○○間之租賃契約對
    抗原告劉文豪主張合法有權占有」等理由，判決兩造及訴外
    人周明池、賴蘭香、丁○○等人均無權占有系爭土地，均應
    將系爭土地上之地上物拆除，並將占用之土地交還土地所有
    權人即訴外人劉文豪及其他共有人全體，該案件上訴後本院
    及最高法院亦採相同見解而維持原判決，業據本院調卷查明
    屬實，上訴人再於本件主張其就系爭土地有合法權源云云，
    自無理由。
五被上訴人主張上訴人非系爭土地之所有權人，亦未取得合法權
  源，致被上訴人被訴拆屋還地並受有損害，上訴人應負損害賠
  償之責一節，為上訴人所否認，並以前詞置辯。
  (一)按「出租人應以合於所約定使用收益之租賃物，交付承租人
    ，並應於租賃關係存續中，保持其合於約定使用、收益之狀
    態」，民法第423條定有明文，此乃出租人之租賃物交付及
    保持義務。出租人不僅有忍受承租人為使用、收益租賃物之
    消極義務，並有使其能依約定使用、收益租賃物之積極義務
    ；倘承租人之使用、收益租賃物受有妨害或妨害之虞時，不
    問其係可歸責於出租人之事由或第三人之行為而生，亦不問
    其為事實上之侵害或權利之侵害，出租人均負有以適當方法
    除去及防止之義務（最高法院94年度台上字第168號判決意
    旨參照）。又「租賃關係存續中，因不可歸責於承租人之事
    由，致租賃物之一部滅失者，承租人得按滅失之部分，請求
    減少租金。前項情形，承租人就其存餘部分不能達租賃之目
    的者，得終止契約」、「前條規定，於承租人因第三人就租
    賃物主張權利，致不能為約定之使用、收益者準用之」，同
    法第435條及第436條亦有明定。
  (二)另民法第347條前段規定「本節規定，於買賣契約以外之有
    償契約準用之」，租賃契約為有償契約，故關於買賣瑕疵擔
    保之規定，亦準用之。而出賣人不履行民法第348條至第351
    條所定之義務者（指權利瑕疵擔保），買受人得依關於債務
    不履行之規定，行使其權利；因可歸責於債務人之事由，致
    給付不能者，債權人得請求賠償損害，民法第353條、第226
    條分別定有明文。則出租人對承租人自應負權利瑕疵及物之
    瑕疵擔保責任。而所謂權利瑕疵擔保，係指出租人應擔保第
    三人就租賃之標的物對於承租人不得主張任何權利，但第三
    人所主張之權利須妨害承租人之使用收益權，方有權利瑕疵
    可言；例如第三人主張所有權、用益物權，則承租人對租賃
    物約定之使用收益即受到妨礙，且第三人之權利須於在租賃
    物交付前發生（否則承租人得主張民法第425條、第426條之
    買賣不破租賃，即無權利瑕疵擔保問題）。據此，承租人因
    第三人就租賃物主張權利，致對於租賃物之一部，不能為約
    定之使用收益時，則承租人得依民法第436條準用第435條，
    按不能使用收益之部分，請求減少租金，若就存餘部分不能
    達租賃之目的者，亦得終止契約；苟對於租賃物之全部不能
    為約定之使用收益者，承租人亦得依民法第347條、第353
    條、第226條之規定，依權利瑕疵擔保準用債務不履行之規
    定行使權利。
  (三)上訴人確非系爭土地所有權人，且其於兩造間租賃關係成立
    及上訴人將系爭土地交付被上訴人前，上訴人已無權占有系
    爭土地。系爭土地所有權人彭永寶等2人委由王志陽律師於
    95年4月26日以95志律字第0426號律師函通知兩造及系爭土
    地次承租人陳鴻緯，要求兩造及陳鴻緯立即停止不法占用系
    爭土地及出租行為；被上訴人接獲該律師函後，即與次承租
    人陳鴻緯終止轉租之契約；陳鴻緯亦於95年6月21日以竹東
    郵局第00218號存證信函函覆被上訴人將請求被上訴人賠償
    損害，有律師函、存證信函在卷可參（原審促字卷第23-24
    、75-77頁），在在證明出租人即上訴人確於租賃關係存續
    中未保持租賃物在「客觀上」合於約定使用、收益之狀態，
    且已因土地所有權人彭永寶等2人對租賃物即系爭土地主張
    所有權，並行使物上請求權請求兩造及陳鴻緯立即停止不法
    占用系爭土地及出租行為，致承租人即被上訴人對於租賃物
    即系爭土地之全部已不能再為約定之「有權」使用、收益甚
    明，上訴人辯稱係被上訴人自己「主觀上」未能達到使用、
    收益之效果云云，非屬可採。上訴人另辯稱陳鴻緯向被上訴
    人，要求賠償係以因被上訴人事由致無法繼續經營為前提云
    云（本院卷第36頁），然陳鴻緯之存證信函載：「惟本人頃
    接獲上開農場土地所有權人彭先生委託律師來函指稱台端出
    租予本人之上開土地為無權占用，涉有刑法竊占罪嫌……端
    此，台端出租予本人之租賃物顯有權利上之瑕疵……並懇請
    台端速與地主協商解決土地使用事……」等語（本院卷第45
    -46頁），顯見陳鴻緯向被上訴人請求賠償之原因乃接獲系
    爭土地所有權人彭永寶等2人之律師函，上訴人上開辯解非
    屬可採。
  (四)上訴人辯稱木馬文化休閒農場迄自兩造租期屆至時仍在經營
    中，被上訴人得向陳鴻緯請求給付租金，無何損失可言；且
    被上訴人不得執與陳鴻緯間之事由對抗上訴人；況租賃不以
    出租人對租賃物有所有權為要件等情置辯。
    1.查證人方清裕雖於上訴人訴請被上訴人給付租金案件（原
      審97竹東簡字第64號、97年度簡上字第40號案件）中證述
      97年7月5日曾至內灣木馬文化村住宿等情，並提出收據及
      照片為證（原審卷第221-225頁）。然方清裕提出之收據
      係鄧媽媽野薑花粽店開立之收據，消費內容為餐費1,050
      元，顯與內灣木馬文化村無關；另照片無任何日期顯示，
      不能證明拍攝日期。方清裕之證述自難為作為有利於上訴
      人認定之依據。況方清裕提出之照片顯示營業之名稱均為
      「內灣火車特棧」（原審卷第93頁），非「內灣木馬文化
      村」。參以上訴人於該案件自認「陳鴻緯後來又找梁列光
      兩兄弟去經營」等語（原審卷第228頁），顯見被上訴人
      主張陳鴻緯於95年4月後繼續使用系爭土地係因另與土地
      所有權人繼續合作，由土地所有權人提供廢棄「火車車廂
      」予陳鴻緯繼續經營等情非虛。是陳鴻緯縱繼續使用系爭
      土地上被上訴人之地上物之情事，亦無由證明係被上訴人
      提供予陳鴻緯使用，上訴人泛稱陳鴻緯不可能沒有得到被
      上訴人之同意使用地上物，被上訴人不能主張陳鴻緯得到
      地主之同意使用土地即得使用地上物云云，不足採信。
    2.至於兩造之租約單第4條C項所載「若乙方（被上訴人）承
      租給第三者，則與甲方（上訴人）的權利義務毫無關係，
      若與第三者造成任何糾紛，一切由乙方負責解決，不得異
      議」之約定（原審卷第76頁），係指上訴人提供之租賃物
      合於約定使用、收益狀態之情形下，始有適用。而上訴人
      出租予被上訴人之系爭土地不能合於約定使用、收益狀態
      ，致次承租人陳鴻緯亦因不能合法使用、收益該租賃物，
      致被上訴人無法向陳鴻緯收取租金之損失，上訴人自不能
      免責。
    3.又按租賃固不以出租人對租賃物有所有權為要件，惟出租
      人應於租賃關係存續中，保持其合於約定使用、收益之狀
      態，民法第423條定有明文。本件係因上訴人未能於租賃
      關係存續中，保持租賃物即系爭土地合於約定使用、收益
      之狀態而須對被上訴人負權利瑕疵擔保責任，非因其出租
      他人所有物即系爭土地而可歸責，併此指明。
  (五)以上，出租人應以合於所約定使用、收益之租賃物，交付承
    租人，並應於租賃關係存續中，保持其合於約定使用、收益
    之狀態，此所謂合於所約定使用、收益之租賃物，乃指該租
    賃物必須在「客觀上」合於約定使用、收益之狀態，至於承
    租人能否達到使用收益之效果，則非所問。而兩造租賃關係
    期間，因土地所有權人彭永寶等2人於95年4月間對系爭土地
    主張所有權並行使物上請求權，請求兩造及陳鴻緯立即停止
    不法占用系爭土地及出租行為，嗣對兩造及其他占用人提起
    拆屋還地訴訟，顯然上訴人於租賃關係存續中並未保持租賃
    物在「客觀上」合於約定使用、收益之狀態，致被上訴人對
    於租賃物即系爭土地之全部已不能再為約定之「有權」使用
    收益，上訴人既自95年4月起即未再依租賃契約，提供並保
    持租賃物合於約定使用、收益之狀態，致被上訴人及次承租
    人陳鴻緯無法使用收益租賃物即系爭土地。被上訴人以95年
    9 月24日橫山內灣郵局第4號存證信函，向上訴人終止租約
    ，則兩造間系爭租約已合法終止。被上訴人據以主張對於租
    賃物之全部不能為約定之使用收益，依民法第347條、第353
    條、第226條權利瑕疵擔保準用債務不履行之規定請求損害
    賠償，於法有據。
六至被上訴人得請求之損害賠償金額為若干？查其於原審主張受
  有3,544,166元之損害，僅先為一部請求148萬元，原審命上訴
  人給付82萬元本息，駁回被上訴人其餘之請求，被上訴人就其
  敗訴部分未據聲明不服而告確定，則本院所應審酌者為原審命
  上訴人給付82萬元本息，是否有當？被上訴人超過此範圍之請
  求均不在本院審理範圍。
  (一)被上訴人主張其與陳鴻緯合夥經營木馬文化休閒農場餐廳及
    民宿，按月可收取紅利租金5萬元，嗣遭地主訴請拆屋還地
    ，致陳鴻緯與地主另訂租賃契約，並自95年4月起未按月給
    付5萬元，其自95年4月起即未能使用系爭土地等情，提出木
    馬文化休閒農場經營契約書為證（原審促字卷第73頁）。
  (二)按「解除權之行使，不妨礙損害賠償之請求」、「第二百五
    十八條及第二百六十條之規定，於當事人依法律之規定終止
    契約者準用之」，民法第260條、第263條分別定有明文。另
    「民法第二百六十條規定解除權之行使，不妨礙損害賠償之
    請求。據此規定，債權人解除契約時，得併行請求損害賠償
    ，惟其請求損害賠償，並非另因契約解除所生之新賠償請求
    權，乃使因債務不履行（給付不能或給付遲延）所生之舊賠
    償請求權，不因解除失其存在，仍得請求而已，故其賠償範
    圍，應依一般損害賠償之法則，即民法第二百十六條定之…
    …」，已據最高法院55年台上字第1188號著有判例。又「因
    可歸責於債務人之事由，致給付不能者，債權人得請求賠償
    損害」、「損害賠償，除法律另有規定或契約另有訂定外，
    應以填補債權人所受損害及所失利益為限。依通常情形，或
    依已定之計劃、設備或其他特別情事，可得預期之利益，視
    為所失利益」，民法第226條第1項、第216條亦有明文。
  (三)查被上訴人以月租2萬元向上訴人承租系爭土地如附圖所示
    D、E部分、放置遊憩小火車使用之網狀線部分、暨中間空地
    範圍後，即在該D、E部分興建地上物經營休閒農場，再於93
    年11月12日將系爭土地上開範圍連同地上物以每月紅利租金
    5萬元轉租予陳鴻緯經營木馬文化村休閒農場，約定租期自
    93年12月1日起至97年5月20日止等事實，為兩造所不爭執。
    而被上訴人與陳鴻緯約定「乙方（陳鴻緯）無論經營獲利或
    虧損，乙方應按月支付甲方（被上訴人）紅利（租金）5萬
    元整（含土地租金2萬元）」，亦有木馬文化村休閒農場經
    營契約書可憑（原審促字卷第73頁）。苟無上開權利瑕疵情
    事，被上訴人依已定之計劃，可得預期之利益應為每月3萬
    元（即被上訴人可向陳鴻緯每月收取5萬元之紅利租金扣除
    被上訴人應支付予上訴人之2萬元土地租金）。
  (四)查陳鴻緯自95年4月未按月給付前開5萬元紅利租金，而被上
    訴人係自95年6月起未支付上訴人土地租金2萬元，且上訴人
    向被上訴人訴請給付系爭土地租金事件受敗訴判決確定等情
    ，顯然被上訴人於95年4、5月期間所失利益為每月5萬元（
    即被上訴人原得向陳鴻緯請求每月收取5萬元之紅利租金）
    ；於95年6月起迄97年5月20日〔按被上訴人與陳鴻緯之租約
    自93年12月1日起至97年5月20日（原審促字卷第73頁）故僅
    得計算至97年5月20日〕，期間（計23個月又20日）所失利
    益為每月3萬元（即被上訴人原得向陳鴻緯每月收取5萬元之
    紅利租金扣除被上訴人應支付予上訴人之2萬元土地租金）
    ，計81萬元〔50,0002＋30,000（23+2/3）＝810,000〕
    ，應認係被上訴人所失之利益。上訴人謂被上訴人無不能使
    用、收益之情形云云（本院卷第38頁），惟上訴人請求被上
    訴人給付租金事件，經原審合議庭判決上訴人敗訴確定，為
    兩造所不爭，顯然被上訴人確有不能使用、收益情事，上訴
    人上開辯解實非可取。
  (五)上訴人另辯稱依被上訴人與陳鴻緯之木馬文化村休閒農場經
    營契約書第9、11條分別有10萬元押金及預開3個月金額計15
    萬元租金支票之約定，該等款項應自被上訴人請求之損害賠
    償金額中扣除云云。惟被上訴人主張陳鴻緯給付之押金嗣用
    以抵付租金紅利，至95年3月後無押金可扣，至陳鴻緯初確
    開立租金支票，但嗣後未開立等語（原審卷第216 頁）。苟
    上訴人認被上訴人對陳鴻緯仍有上開債權，應舉證以實其說
    ，然上訴人迄未就此負舉證之責，況縱被上訴人自陳鴻緯收
    受上開押金10萬元，於租賃契約終止後負有返還之義務，所
    稱預開3個月計15萬元租金支票之約定，乃按月抵付租金（
    由被上訴人提示兌現），均不得認被上訴人受有10萬元押金
    、15萬元租金支票之利益，上訴人辯稱應自損害賠償請求金
    額中加以扣除，即無所據。
  (六)上訴人另辯稱其得以被上訴人積欠租金52萬元主張抵銷云云
    。然上訴人前對被上訴人就系爭土地提起給付租金訴訟，經
    原審以97年5月5日97年度竹東簡字第64號判決上訴人敗訴確
    定，則上訴人已無何租金債權得主張抵銷，其上開辯解亦無
    可採。
  (七)以上，被上訴人請求上訴人賠償81萬元，於法有據，應予准
    許。
七上訴人於本院聲請訊問證人丁○○、甲○○、乙○○。查：
  (一)證人丁○○證稱：「上訴人戊○○是我舅舅」、「〔是否曾
    使用坐落新竹縣橫山鄉○○段1249、1251地號(重測前分別
    為南河段231-18、231-19地號）之部分土地？〕我有使用，
    這些土地是我舅舅的，是我舅舅給我使用，我沒有付租金」
    、「（被上訴人丙○○○有否向上訴人戊○○承租上開二地
    號土地中之部分土地？）有」、「（你所使用之上開土地是
    否即位於被上訴人丙○○○承租土地附近？）對，我在路口
    ，她承租的土地在我使用之土地稍微裡面一點」、「（被上
    訴人丙○○○承租之土地是否作為經營木馬文化村之用？）
    對」、「（該木馬文化村係經營至何時始未營業？）她比我
    們先拆，我是98年2月拆的，她們是97年11月、12月間拆的
    ，在拆除之前都有營業」、「（是否於97年7月31日前均仍
    有營業？）有營業」、「（被上訴人丙○○○上開承租之土
    地至結束營業前有無因遭他人干擾、阻止而無法使用之情事
    ？）沒有，我們都還是一樣可以使用」、「（當時王志陽律
    師拿土地權狀向我們表示土地要還給地主，叫我不要作，證
    人是否知道？）我知道，當時被上訴人沒有在做，但是被上
    訴人有再轉租給陳姓男子，我們都叫他『老陳』，由『老陳
    』繼續經營木馬文化村」等語；甲○○、乙○○則陳稱：「
    我有承租該（系爭）土地，做玻璃藝術品」、「被上訴人有
    承租（系爭土地），她承租的土地在我所承租土地的旁邊…
    …」、「（被上訴人丙○○○承租之土地是否作為經營木馬
    文化村之用？）對」、「（該木馬文化村係經營至何時始未
    營業？）97年11月間仍有營業，因為我看到有人在該處出出
    進進的」、「（該木馬文化村始終均為被上訴人丙○○○經
    營？或是她有再轉租別人？）被上訴人丙○○○有轉租給一
    位陳先生，我就是跟陳先生承租的」、「剛開始我是向陳先
    生承租的，是一年後再換向戊○○承租」、「（被上訴人丙
    ○○○上開承租之土地至結束營業前有無因遭他人干擾、阻
    止而無法使用之情事？）我在那邊都沒有看到」、「（你所
    使用之上開土地何時返還？）97年12月間」；「有（使用系
    爭土地）95年之前是向陳先生承租，後來就轉為向戊○○承
    租（庭呈租賃契約書影本）」、「（知否被上訴人丙○○○
    有承租上開二地號土地中之部分土地？）知道……我們是93
    年間向陳先生承租的，我們承租當時木馬文化村已經營業，
    是陳先生在租用，我們就是向該陳先生承租」、「（該木馬
    文化村係經營至何時始未營業？）於97年11月間拆除，於拆
    除之前均有營業，我們也是在那個時間拆的」、「（證人及
    被上訴人丙○○○所承租之土地至結束營業前有無因遭他人
    干擾、阻止而無法使用之情事？）無」云云（本院卷第83
    -86頁）。
  (二)然被上訴人向上訴人承租系爭土地之期間為91年8月1日至97
    年7月31日、被上訴人轉租予陳鴻緯之期間為93年12月1日至
    97年5月20日，有如前述。陳鴻緯再轉租予周氏兄弟，依甲
    ○○所稱「剛開始我是向陳先生承租的，是一年後再換向戊
    ○○承租」、乙○○所稱「95年之前是向陳先生承租，後來
    就轉為向戊○○承租」及乙○○提之租約，內載「出租人戊
    ○○、承租人乙○○……租賃期限……九十六年七月一日起
    至九十九年六月三十日」云云（本院卷第91頁），顯見陳鴻
    緯已無法提供系爭土地供次次承租人周氏兄弟，致乙○○再
    向戊○○承租系爭土地。再證人雖均陳稱未見被上訴人遭他
    人干擾、阻止而無法使用之情云云，然被上訴人、陳鴻緯接
    獲系爭土地所有權人彭永寶等2人之律師即係干擾方法之一
    ，此等靜態、非公開式之干擾方法，自非證人所得見。又上
    訴人於給付租金事件自認「陳鴻緯後來又找梁列光兩兄弟去
    經營」等語，顯見被上訴人主張陳鴻緯於95年4月後繼續使
    用系爭土地係因另與土地所有權人繼續合作，由土地所有權
    人提供廢棄「火車車廂」予陳鴻緯繼續經營等情非虛一節，
    已如上述，則證人所稱陳鴻緯繼續經營至97年11、12月，乃
    陳鴻緯另與系爭土地之所有權人成立租賃契約所致。
  (三)上訴人所舉上開證人證言均難作為有利於上訴人認定之依據
    。
八綜上所述，被上訴人依前揭規定，請求上訴人給付被上訴人81
  萬元，及自支付命令狀繕本送達翌日即97年4月19日起至清償
  日止，按年息5％計算之利息，為有理由，應予准許；其逾此
  範圍之請求，於法無據，應予駁回。上開不應准許部分，原審
  （確定部分除外）為上訴人敗訴之判決，尚有未洽，上訴意旨
  指摘原判決此部分不當，求予廢棄改判，為有理由，應由本院
  予以廢棄，改判如主文第二項所示。上開應准許部分，原審為
  上訴人敗訴之判決，核無不合。上訴意旨指摘原判決此部分不
  當，求予廢棄改判，為無理由，應予駁回。
九本件因事證已臻明確，兩造其餘攻擊、防禦方法及所為之立證
  ，經審酌後認與判決之結果不生若何影響，無庸再逐一予以論
  列，合併敘明。
據上論結，本件上訴為一部有理由，一部無理由，依民事訴訟法
第450條、第449條第1項、第79條判決如主文。
中    華    民    國    99    年    5     月    18    日
                    民事第十四庭
                        審判長法  官  林金村
                              法  官  李慈惠
                              法  官  湯美玉
正本係照原本作成。
兩造均不得上訴。
中    華    民    國    99    年    5     月    19    日
                              書記官  蕭進忠

司法院資訊處製作；財團法人民間司法改革基金會備份。
